臺灣臺中地方法院刑事判決　　　　　　　95年度易字第3647號
公　訴　人　臺灣臺中地方法院檢察署檢察官
被　　　告　乙○○
　　　　　　　　　　（現於臺灣臺中女子監獄執行中）
上列被告因詐欺案件，經檢察官提起公訴 （九十四年度偵字第
七七五七號），本院判決如下：
    主  文
本件乙○○被訴自民國九十年九月二十五日起至民國九十一年四
月十五日止之詐欺取財犯行免訴；又被訴自民國九十三年十二月
二十一日起至民國九十四年一月五日止之詐欺取財犯行免訴。
    理  由
一、本件公訴意旨略以：被告乙○○分別自民國九十年九月二十
    五日起至九十一年四月十五日止，連續八次詐欺告訴人甲○
    ○財物，總計達新臺幣（下同）四百八十七萬三千元；又另
    自九十三年十二月二十一日起至九十四年一月五日止，連續
    詐欺告訴人甲○○財物，總計達三百三十萬元，因認被告上
    開二次連續取財行為均個別涉犯刑法第三百三十九條第一項
    之詐欺取財罪嫌。
二、按案件曾經判決確定者，應諭知免訴之判決，刑事訴訟法第
    三百零二條第一款定有明文。又訴訟上所謂一事不再理之原
    則，關於實質上一罪或裁判上一罪，亦均有其適用，最高法
    院六十年臺非字第七七號著有判例。又被告行為後，刑法第
    五十六條連續犯之規定，業於九十四年一月七日修正公布刪
    除，並於九十五年七月一日施行，則被告之犯行，因行為後
    新法業已刪除連續犯之規定，此刪除雖非犯罪構成要件之變
    更，但顯已影響行為人刑罰之法律效果，自屬法律有變更，
    依新法第二條第一項規定，比較新、舊法結果，仍應適用較
    有利於被告之行為時法律即舊法論以連續犯（最高法院九十
    五年第八次刑事庭會議決議參照）。
三、經查：
　(一)被告前曾於九十一年七月間某日，對陳佩宜、魏妤真佯稱有
　  一種投資管道，係透過第一商業銀行豐原分行從事海外公共
    工程押標金放款投資，需要大量資金，提供所需公司行號借
    款，並表示該分行經理傅延祚人脈關係良好，投資人只需提
    供資金，即可獲得固定利潤，一年結算一次，每一百萬元每
    月可獲得六萬元紅利等語，並於其間要求匯款時，因為係海
    外投資，均配合在銀行每日下午一、二時前匯款完畢，致陳
    佩宜、魏妤真均陷於錯誤，陳佩宜自九十一年七月起至九十
    三年八月十二日止，先後以現金或匯款方式交付至少一千六
    百六十七萬二千元以上款項予被告，魏妤真則自九十一年八
    月七日起至九十二年十一月五日止，先後親自或透過陳佩宜
    以現金或匯款方式交付一千七百二十七萬七千八百元予被告
    等節，被告經本院於九十五年六月二日以九十五年度易字第
    一０三八號判處有期徒刑三年十月，並於同年七月三日確定
    ，業經本院職權調閱上開卷宗屬實（下簡稱前案）。
  (二)本案被告被訴自九十年九月二十五日起至九十一年四月十五
    日止，連續八次詐欺告訴人甲○○部分，雖業經被告於檢察
    官九十五年七月十九日偵查時予以認罪無誤（參九十四年度
    偵字第七七五七號卷第一六七頁）。惟觀告訴人甲○○於九
    十四年二月二十五日告訴狀內係表示：「．．．被告於九十
    年間曾以邀告訴人出資入股其經營之事業為誘餌，誘使告訴
    人交付金錢，．．．佯稱：『傅延祚為本人之親友，渠現擔
    任第一商業銀行豐原分行之高階主管，對於貸款業務有核駁
    及決定貸放額度之權，渠可藉此職權使申貸者無法貸到需用
    之額度，進而介紹該申貸者向民間金主貸款。臺端倘願意投
    資作為金主，將可賺取豐厚之利潤』，致使告訴人不疑有他
    而受騙，．．．」（參九十四年度發查字第八六一號卷第四
    頁）；於檢察官九十四年五月二十四日偵訊時，復指稱：「
    ．．．被告要我當金主，由被告傅延祚放款到民間，我到九
    十三年發現錢都沒有拿回來，．．．」（參同上偵卷第三二
    頁）；檢察官九十五年二月八日偵訊時，以證人身分具結證
    稱：「．．．被告於九十年十二月二十四日介紹我們（傅延
    祚與告訴人）認識，．．．被告說傅延祚是一銀豐原分行的
    經理」（參同上偵卷第一四０頁）。足見告訴人之所以受騙
    ，顯係因為被告所介紹認識之友人傅延祚係任職第一商業銀
    行豐原分行之人脈關係，使得告訴人願意投資並交付款項，
    與前案被告同樣對陳佩宜、魏妤真佯稱其認識第一商業銀行
    豐原分行之傅延祚，可以獲得優渥之投資條件，致使陳佩宜
    、魏妤真等人不疑有詐而受騙之詐欺方式頗為雷同。且被告
    前案詐欺陳佩宜、魏妤真之時間係自九十一年七月間起至九
    十三年八月十二日止，與本案被告第一次詐欺告訴人甲○○
    時間九十年九月起至九十一年四月十五日為止，前後起迄時
    間相差不過二個月餘（自九十一年四月十五日起至同年七月
    間為止），兩者犯案時間接近。而被告雖於本案辯以係因為
    經營化妝品生意上需要才向告訴人甲○○借款，與告訴人甲
    ○○所稱之投資有所未合，然被告亦一再先供稱其係因為缺
    錢才向告訴人甲○○借貸（參同上偵卷第一四三頁），嗣則
    又坦承稱：「我是單純向甲○○借錢，我邀甲○○說要投資
    工程及化妝品，這都是虛有的，我是騙她的」、「我是因詐
    欺案欠下的債務龐大，所以一錯再錯」（參同上偵卷第一六
    六頁、第一六八頁）（應係指其自八十四年起至八十五年十
    月止詐欺被害人林桂香及其親友之二億七千二百八十七萬元
    部分）。足見被告自始即無支付取自本案告訴人甲○○、前
    案被害人陳佩宜、魏妤真任何款項之能力，而仍向本案告訴
    人甲○○及前案被害人陳佩宜、魏妤真借貸至明，其於兩案
　　顯係基於意圖為自己不法所有之概括犯意而反覆為之。
  (三)再者，被告本案復被訴自九十三年十二月二十一日起至九十
　　四年一月五日止有另行詐欺告訴人甲○○財物之犯行，此部
　  分雖亦據被告於檢察官九十五年七月十九日偵訊時表示認罪
    無訛（參同上偵卷第一六七頁）。惟依告訴人之九十四年二
    月二十五日告訴狀內提及：「九十三年十二月間，告訴人再
    次詢問被告並繼續向被告追索上開匯款（即前九十年間之匯
    款），被告則佯稱：『傅延祚與本人有一客戶經營甚大規模
    之公司，惟因招標工程欠缺押標金須進行融資，倘臺端願借
    款予該公司，傅延祚可居間介紹，惟臺端需以所得利息之半
    數作為本人之佣金，本人並將以該佣金就積欠臺端之款項作
    部分清償』」（參同上發查卷第五頁）；於檢察官九十四年
　　五月二十四日偵訊時，復指稱：「．．．九十三年十二月，
　  被告告訴我有一個工程需要押標金，她說如果我投資，就可
    以連同之前的錢加利潤一起拿回來，」（參同上偵卷第三二
    頁）；於九十五年一月九日復具狀指稱：「．．．乙○○於
    告訴人一再催逼下，竟更設詞其與傅延祚有一放貸之客戶，
    經營大規模公司，今因欲投標某重大工程短缺部分押標金，
    亟欲向外借貸，若告訴人有意，予以融資，．．．」（參同
    上偵卷第一二六頁）；於檢察官九十五年二月八日偵訊時，
    以證人身分具結證稱：「．．．到九十三年十二月初，被告
    ．．．到我家（要我）再借她錢，要用來招標工程，等錢賺
    回來要用來還我，．．．所以就陸續借她錢，．．．她都是
    說要招標工程」、「．．．她（被告）說和傅延祚、張漢榮
    他們合作要招標工程，如果順利，就可以還我錢」（參同上
    偵卷第一三九頁、第一四０頁）等詞。與前案被告同樣假借
    傅延祚人脈關係良好，有海外工程需要押標金放款投資，吸
    引被害人陳佩宜、魏妤真投資，致其等陷於錯誤而陸續交付
    財物之犯案手法如出一轍。此部分復與前開(二)部分均係針對
    同一位被害人即告訴人甲○○，參諸被告直承其係因為先前
    詐欺案之債務甚為龐大（二億七千二百八十七萬元），以致
    於一錯再錯，先詐欺告訴人甲○○，繼而詐欺被害人陳佩宜
    、魏妤真，為再彌補缺口，只得又繼續詐騙告訴人甲○○，
    藉此搪塞、虛予委蛇其應負之民刑事責任。足見被告犯本案
    實與前詐欺被害人陳佩宜、魏妤真部分具有為自己不法所有
    之概括犯意甚明。雖被告於檢察官偵訊時，對檢察官訊以：
    「九十年以投資名義騙甲○○時，是否就有打算以後要以押
    標金名義向陳佩宜騙錢？」時，答「沒有」，復於訊及：「
    九十年至九十一年向告訴人騙錢之後，是否就有打算要再向
    告訴人騙錢？」時，答「沒有」（參同上偵卷第一六八頁）
    ，然被告亦供稱：「九十五年度易字第一０三八號（前案）
    是我九十一年七月騙陳佩宜投資，到九十三年八月十二日為
    止，與本案．．．張漢榮部分（即本案部分）之犯罪事實相
    同，也是講海外公共工程投資，詐騙的說詞大致相同，只是
    在張漢榮不知情之情況下向告訴人甲○○騙錢，事實上沒有
    押標金的事」、「．．．我上次跟法官說這件與陳佩宜是同
    一案，但法官說查不到」等情（參同上偵卷第一六八頁），
    顯見被告並未自白其犯本案被訴之二次詐欺取財犯行係屬另
    行起意，而係主觀認定應屬同一案件，此部分應予補充。
四、綜上所述，本案被訴二次連續詐欺取財犯行，與前案分別具
    有九十五年七月一日刑法生效施行所定連續犯之裁判上一罪
    關係，公訴人認定屬數罪併罰，尚有未洽。本案被訴二次連
    續詐欺取財犯行，既已經前案判處罪刑確定，依照前開說明
    ，爰不經言詞辯論，逕為諭知免訴之判決。
據上論斷，應依刑事訴訟法第三百零二條第一款、第三百零七條
，判決如主文。
中　　華　　民　　國　　96　　年　　2 　　月　　27　　日
　　　　　　　　　刑事刑十庭    審判長法　官　賴妙雲
                                      法　官  黃家慧
                                      法　官  江奇峰
以上正本證明與原本無異
如不服本判決應於送達後10日內向本院提出上訴狀
　　　　　　　　　　　　　　　　　　　書記官　孫曉鳳
中　　華　　民　　國　　96　　年　　2　　月　　27 　　日
